【裁判字號】    98,審訴,3413
【裁判日期】    981203
【裁判案由】    違反山坡地保育利用條例等
【裁判全文】
臺灣高雄地方法院刑事判決            98年度審訴字第3413號
公  訴  人  臺灣高雄地方法院檢察署檢察官
被      告  甲○○
                    現另案在台灣高雄監獄執行中
上列被告因違反山坡地保育利用條例等案件，經檢察官提起公訴
（98年度偵字第23316號），被告對被訴事實為有罪之陳述，經
本院告知簡式審判程序之旨，並聽取被告及檢察官之意見後，合
議庭裁定由受命法官獨任依簡式審判程序審理，判決如下：
    主  文
甲○○犯山坡地保育利用條例第三十四條第一項之非法使用罪，
累犯，處有期徒刑捌月。
    事  實
一、甲○○前曾於民國95年間因毒品案件，經本院以94年度簡字
    第7381號判處有期徒刑3 月確定，於95年7 月22日執行完畢
    。詎仍不知悔改，其明知在公有或他人之山坡地內，不得擅
    自墾殖、占用或實施其他山坡地之開發、使用。甲○○亦明
    知於97年7 月1 日向曾文勤所租用坐落在高雄縣美濃鎮○○
    段1226 -1 號土地（起訴書誤載為高雄縣美濃鎮○○段1223
    -1號），及毗鄰同段9009-1、9009-5號國有土地，均屬山坡
    地保育區，竟於97年8 月初起，未經主管機關許可，擅自在
    上開承租及國有之山坡地上開挖濫墾，挖取土石，欲供魚塭
    或種植野蓮之用。嗣經他人向高雄縣美濃鎮公所檢舉查報，
    高雄縣政府於同年8 月22日派員前往會勘，始獲悉上情。
二、案經高雄縣政府函請台灣高雄地方法院檢察署檢察官偵查起
    訴。
    理  由
一、本件被告甲○○所犯係死刑、無期徒刑、最輕本刑為3 年以
    上有期徒刑以外之罪，其於準備程序就前揭被訴事實為有罪
    之陳述，經受命法官告知簡式審判程序之旨，並聽取其與公
    訴人之意見後，本院認無不得或不宜改依簡式審判程序進行
    之處，爰依刑事訴訟法第273 條之1 第1 項規定，裁定由受
    命法官獨任進行簡式審判程序，合先敘明。
二、上揭事實，業據被告坦承不諱，並有台灣省山坡地範圍明細
    表、土地建物查詢資料、土地承租契約書、陳情書、高雄縣
    美濃鎮公所97年8 月5 日之美鎮農字第0970009011號函及附
    件、高雄縣政府山坡地違規使用查報取締會勘紀錄、山坡地
    違規使用位置圖各1 份及會勘土地現況照片8 幀在卷可稽，
    足證被告之自白，與事證相符。故本案事證明確，被告犯行
    洵堪認定。
三、按在山坡地為採取土石或其他開發、利用，其土地之經營人
    、使用人或所有人，於其經營或使用範圍內，應實施水土保
    持之處理與維護；在公有或他人山坡地內，不得擅自墾殖、
    占用或從事前條第1 款至第9 款之開發、經營或使用，山坡
    地保育利用條例第9 條第4 款、第9 款、第10條分別定有明
    文。次按同條例第34條第1 項之規定，固重在保護山坡地，
    防止濫墾、濫建，但亦含有竊佔罪之本質，以未經土地所有
    權人同意，或對該山坡地無使用權源，竟擅自墾殖或開發、
    經營為要件。且上開土地僅以「公有」及「他人」之山坡地
    為限，並不及於「自己所有之山坡地」。再同條例第34條第
    1 項立法目的固重在山坡地自然生態景觀、涵養水源等水土
    保持處理與維護，及資源保育之有效利用，然其同時規範不
    得在他人山坡地內，擅自從事採取土石使用之犯行，本質上
    即為刑法第320 條第1 項竊盜罪之特別規定，依特別法優於
    普通法之法律競合關係，即應擇一適用同條例第34條第1 項
    規定論處，自不再論以竊盜罪名（參最高法院93年度台上字
    第28 33 號、92年度台非字第232 號、90年度台上字第2327
    號判決意旨），故本件被告在國有山坡地內非法開發盜採土
    石之犯行，僅應依同條例第34條第1 項規定論處，不再另論
    以刑法第320 條第2 項之竊佔罪。公訴人認尚應依刑法第
    320條第2項論處，即有誤會，應予敘明。
四、核被告所為，係違反山坡地保育利用條例第9 條第4 款、第
    10條之「在公有或他人山坡地內不得擅自墾殖、占用或從事
    前條第1 款至第9 款之開發、經營或使用」規定，而犯同條
    例第34條第1 項之非法使用罪。被告基於單一在他人及公有
    山坡地內從事開發之犯意，接續自97年8 月初起至同年8 月
    22 日 被查獲時止止，對同一範圍之1226-1地號等3 筆山坡
    地非法挖取土石使用，為單純一罪。被告前有事實欄所示論
    罪科刑及執行之紀錄，有台灣高等法院被告前案紀錄表在卷
    足參，其於有期徒刑執行完畢後，5 年以內再故意犯本件法
    定刑有期徒刑以上之本罪，為累犯，應依法加重其刑。爰審
    酌被告無視法令禁制，擅自開發國有山坡地，破壞國土、採
    取土石、破壞地貌，影響環境並危及公共安全，惡性非輕。
    惟念及被告於犯罪後坦承全部犯行，尚具悔意，及上開犯罪
    尚未釀成災害或致人傷亡，暨其犯罪之動機、目的、手段等
    一切情狀，量處如主文所示之刑，以資懲儆。
據上論斷，應依刑事訴訟法第273 條之1 第1 項、第299 條第1
項前段、山坡地保育利用第34條第1 項，刑法第11條前段、第47
條第1 項，判決如主文。
本案經檢察官游淑玟到庭執行職務。
中    華    民    國    98    年    12    月    3     日
                  刑事第十庭    法  官  李代昌
以上正本證明與原本無異。
如不服本判決應於收受判決後10日內向本院提出上訴書狀，並應
敘述具體理由。其未敘述上訴理由者，應於上訴期間屆滿後20日
內向本院補提理由書(均須按他造當事人之人數附繕本)「切勿逕
送上級法院」。
中    華    民    國    98    年    12    月    3     日
                                書記官  黃振祐
附錄本判決論罪科刑適用法條
山坡地保育利用條例第34條
違反第 10 條規定者，處 6 月以上 5 年以下有期徒刑，得併科
新台幣 60 萬元以下罰金。
前項情形致釀成災害者，加重其刑至二分之一；因而致人於死者
，處5 年以上12年以下有期徒刑，得併科新台幣1 百萬元以下罰
金；致重傷者，處3 年以上10年以下有期徒刑，得併科新台幣80
萬元以下罰金。
因過失犯第 1 項之罪致釀成災害者，處 1 年以下有期徒刑，得
併科新台幣60 萬元以下罰金。
第 1 項未遂犯罰之。
犯本條之罪者，其墾殖物、工作物、施工材料及所使用之機具沒
收之。


司法院資訊處製作；財團法人民間司法改革基金會備份。
